最高法院刑事判決　　　　　　九十六年度台上字第三七一六號
上　訴　人　甲○○
　　　　　　乙○○
上列上訴人等因加重強盜等罪案件，不服台灣高等法院台中分院
中華民國九十六年四月十七日第二審判決（九十六年度上訴字第
七號，起訴案號：台灣彰化地方法院檢察署九十五年度偵字第五
七七○、六八八五、七○四二號），提起上訴，本院判決如下：
    主  文
上訴駁回。
    理  由
一、上訴人甲○○部分：
按刑事訴訟法第三百七十七條規定，上訴於第三審法院，非以判
決違背法令為理由，不得為之。是提起第三審上訴，應以原判決
違背法令為理由，係屬法定要件。如果上訴理由狀並未依據卷內
訴訟資料，具體指摘原判決不適用何種法則或如何適用不當，或
所指摘原判決違法情事，顯與法律規定得為第三審上訴理由之違
法情形，不相適合時，均應認其上訴為違背法律上之程式，予以
駁回。本件上訴人甲○○上訴意旨略稱：（一）本件並無上訴人
所稱接受姓名年籍不詳綽號「阿明」之成年友人所託，受寄代藏
由「阿明」所交付可發射子彈具有殺傷力之仿 BERETTA廠92FS型
半自動手槍換裝土造金屬槍管而成之改造手槍一枝之情事，原審
僅憑上訴人於警詢及偵查中之供詞，即為前開認定，惟此部分原
審未查證「阿明」之身分，已有應調查之證據未予調查之違法，
且無證據足資證明，自不得單憑上訴人之自白而為上訴人不利之
認定。（二）上訴人於民國九十五年八月十七日偵訊時，曾供述
綽號「金榮」者有向上訴人借錢並託上訴人保管槍枝，當時乙○
○跟上訴人在泡茶有聽到，「金榮」者並拿出六把槍給上訴人觀
看，上訴人叫「金榮」將槍收好，並即帶「金榮」到山上藏槍，
且係上訴人一人前往，乙○○並未跟去，故乙○○未見「金榮」
交槍給上訴人，但其確有聽聞此事。乃原審未就此進行調查，亦
於法有違。（三）上訴人於台灣南投地方法院審理九十五年度訴
字第五四五號時固否認持槍，但上訴於原審法院時，即已承認受
人之託，代為保管槍枝，且已交代來源，而該槍枝與本案有牽連
關係存在，並非上訴後始為不同之答辯，原審判決顯然違法云云
。
惟查，原判決依憑上訴人之部分自白、證人邱乾源之證言、查扣
之仿BERETTA廠92FS型半自動手槍之改造手槍三枝（含彈匣3個，
槍枝管制編號：0000000000號、0000000000號、0000000000號）
、口徑9mm之制式子彈十二顆及口徑12GAUGE之制式霰彈三十顆、
內政部警政署刑事警察局九十五年六月二十二日刑鑑字第○九五
○○九一二六九號槍彈鑑定書、劉金榮之個人基本資料單及全國
前案簡列表、台灣南投地方法院九十五年度訴字第五四五號案卷
及刑事判決、扣案槍枝照片、台灣高等法院被告前案紀錄表等證
據，資以認定上訴人有原判決事實欄所記載關於未經許可，寄藏
可發射子彈具有殺傷力之改造手槍之事實，因而維持第一審論處
關於上訴人先後二次未經許可，寄藏可發射子彈具有殺傷力之改
造手槍各罪刑部分之判決（分別判處有期徒刑三年一月，併科罰
金新台幣〈下同〉五萬元及有期徒刑三年六月，併科罰金九萬元
），駁回上訴人此部分在第二審之上訴，已詳述其所憑之證據及
理由。對於上訴人辯稱：「本案扣案之槍彈與在南投被查獲之槍
彈（即台灣南投地方法院九十五年度訴字第五四五號案件），均
係劉金榮於九十四年一月間在我開設的南投縣草屯鎮晉羿公司同
時交給我，他當時向我借錢，我當時與我朋友在泡茶，他說要向
我借錢，他要去外地，我借給他五萬元，他拿一個背包交給我，
他說我是否有地方給他藏槍，我公司是營業場所，不方便放槍，
我告訴他有個地方可以藏槍，我帶他過去放槍。因為我在南投地
方法院沒有承認犯行，怕說因此會被判刑，才瞎說其中一枝槍枝
是阿明交給我的；劉金榮交六枝槍給我保管時，乙○○有看到可
以證明」云云，及其選任辯護人辯稱：扣案之仿BERETTA廠 92FS
型半自動玩具手槍係由旭偉金屬壓鑄工業有限公司（下稱旭偉公
司）所製造，於九十二年間開始販售，上訴人曾供稱扣案之改造
手槍一支（槍枝管制編號：0000000000號）係八十六年間受託寄
藏，顯非事實，且此部分除上訴人自白外，並無其他證據足以證
明；而由上訴人於九十五年六月二十二日遭查獲當天之供述，亦
可知本案槍彈確由同一人同時委託其藏放；又本案及另案查扣之
所有槍枝，僅一支為仿BERETTA廠84FS 型半自動玩具手槍，其餘
五支均為仿BERETTA廠92FS 型半自動玩具手槍，型號均相同。另
依證人邱乾源之證述，我國對玩具手槍之製造販售原本均需經過
核准，且均外銷居多，係在九十一年五月八日廢除該項限制，即
在九十一年五月八日前，國內流通販售之玩具手槍甚少，取得不
易；又上訴人於八十五、八十六年間，年紀僅十五、十六歲，則
無論「阿明」或「金榮」豈有任意將槍枝交予上訴人保管藏放可
能云云，經綜合調查證據之結果，認不可採，已分別在判決內詳
予指駁，並說明其理由。原判決所為論述，核與卷證資料相符，
從形式上觀察，並無違背法令之情形。按認事採證、證據之取捨
及證據證明力之判斷，俱屬事實審法院之職權，苟無違背證據法
則，自不能指為違法。原判決對於上訴人有本件先後二次未經許
可，寄藏可發射子彈具有殺傷力之改造手槍之犯行，已說明其依
憑之證據及理由，對於上訴人及其辯護人之辯解，認不可採，亦
在判決內詳述其不予採納之理由，並無上訴意旨所指違背法令之
情形。又審判期日調查之證據，係指與待證事實有重要關係，在
客觀上顯有調查必要性之證據而言，故其範圍並非漫無限制，必
其證據與判斷待證事實之有無，具有關連性，得據以推翻原判決
所確認之事實，而為不同之認定，若僅係枝節性問題，或所證明
之事項已臻明瞭，當事人聲請調查之證據，僅在延滯訴訟，甚或
就同一證據再度聲請調查，自均欠缺其調查之必要性，原審未依
聲請為無益之調查，皆無違法可言。上訴人雖以寄藏槍枝當日，
有乙○○在場並聽到等語置辯，而聲請傳訊證人乙○○。但查持
有寄藏具殺傷力之槍枝係違法行為，衡情託人保管槍枝，自係甚
為隱密之事，鮮有讓外人在場知曉之理，以避免曝露犯行，況上
訴人業於偵查中明確證稱並無證人可資證明劉金榮交槍託其保管
之事實（見九十五年度偵字第五七七○號偵查卷第二二二頁），
卻於原審改稱乙○○可資證明此事實，顯與其前所述不符，亦與
常理有違，並非可採，原審因認本件事證已明，而於判決中敘明
無傳訊乙○○必要之理由，核無違法可言。又上訴人對於八十六
年六、七月間寄藏槍枝者既不肯吐實，原判決因而僅依上訴人之
供述記載受綽號「阿明」者所託，代為寄藏，此僅係姓名不詳問
題，而非有無其人尚屬不明問題，其人仍屬「可得而定」，不容
指為違法。再按所謂經驗法則，係指吾人基於日常生活經驗所得
之定則，並非個人主觀之推測。原審斟酌上訴人之部分自白、前
開證人之證詞、扣案之槍彈、內政部警政署刑事警察局槍彈鑑定
書、劉金榮之個人基本資料單及全國前案簡列表、台灣南投地方
法院九十五年度訴字第五四五號案卷及刑事判決、扣案槍枝照片
、台灣高等法院被告前案紀錄表，再審酌持有寄藏具殺傷力之槍
枝係違法行為，衡情託人保管槍枝，自係甚為隱密之事，鮮有讓
外人在場知曉，以避免曝露犯行等情，因而認定上訴人確有上開
寄藏槍枝等情，尚非原審主觀之推測及僅憑上訴人之單一自白而
為認定，亦難謂原判決之認定有何違法之處。上訴人上訴意旨所
指各節，或為單純事實之爭執；或不影響全部犯罪事實之認定而
可認於原判決之主旨有影響；或原審已加審酌、論斷，屬原審得
本於職權裁量之事項，已於判決內詳述其認事採證及證據取捨、
判斷之理由，為其職權之適法行使，並無違背證據法則之情形；
或事證已臻明確並無再為調查必要之裁量事項，亦無上訴意旨所
指違背法令之情形；上訴人徒憑己意任意指摘原判決關於上訴人
先後二次未經許可，寄藏可發射子彈具有殺傷力之改造手槍部分
違背法令，核與法律規定得為第三審上訴理由之違法情形，均不
相適合，應認該部分之上訴違背法律上之程式，予以駁回。至上
訴人所犯加重強盜及竊盜罪部分，業據上訴人於原審撤回上訴而
告確定，併此敘明。
二、上訴人乙○○部分：
查第三審上訴書狀，應敘述上訴之理由，其未敘述者，得於提起
上訴後十日內補提理由書於原審法院，已逾上述期間，而於第三
審法院未判決前仍未提出上訴理由書狀者，第三審法院應以判決
駁回之，刑事訴訟法第三百八十二條第一項、第三百九十五條後
段規定甚明。本件上訴人乙○○因犯加重強盜等罪案件，不服原
審判決，於九十六年五月一日提起上訴，並未敘述理由，迄今逾
期已久，於本院未判決前仍未提出，依上開規定，其上訴自非合
法，應予駁回。
據上論結，應依刑事訴訟法第三百九十五條，判決如主文。
中　　華　　民　　國　九十六　年　　七　　月　 十二　 日
                      最高法院刑事第四庭
                          審判長法官  莊　登　照
                                法官  黃　一　鑫
                                法官  林　秀　夫
                                法官  徐　昌　錦
                                法官  吳　昆　仁
      本件正本證明與原本無異
                                      書  記  官
中　　華　　民　　國　九十六　年　　七　　月　 十八 　日
                                                z
